臺灣臺南地方法院民事判決
110年度重訴字第140號
原      告  易來旺企業股份有限公司

法定代理人  楊丁發  
訴訟代理人  林泰良律師
被      告  鑫曜工業股份有限公司（即鑫曜工業有限公司）

法定代理人  陳泰羽  

被      告  黃昭一  

            鄭英俊  

上列當事人間請求遷讓房屋等事件，本院於民國110年8月4日言
詞辯論終結，判決如下：
    主  文
被告鑫曜工業股份有限公司、黃昭一應自如附表所示之房地遷出
並騰空返還原告。
被告鑫曜工業股份有限公司、黃昭一、鄭英俊，應自民國一百一
十年五月二十一日起至騰空返還上開房地之日止，按月連帶給付
原告新臺幣陸拾萬元。
被告鑫曜公司、黃昭一及鄭英俊應連帶給付原告新臺幣貳佰捌拾
萬元，及自民國一百一十年五月二十一日起至清償日止，按週年
利率百分之五計算之利息。
訴訟費用由被告連帶負擔。
本判決第一、二項於原告以新臺幣壹佰參拾伍萬元為被告供擔保
後，得假執行。但被告如以新臺幣肆佰零伍萬元為原告預供擔保
，得免為假執行。
本判決第三項於原告以玖拾參萬參仟參佰參拾參元為被告供擔保
後，得假執行。但被告如以新臺幣貳佰捌拾萬元為原告預供擔保
，得免為假執行。　
    事實及理由
壹、程序事項
    本件被告黃昭一經合法通知，未於言詞辯論期日到場，核無
    民事訴訟法第386條所列各款情形，爰依原告之聲請，由其
    一造辯論而為判決。
貳、實體事項
一、原告起訴主張：
  ㈠訴之聲明：
  ⒈被告鑫曜工業股份有限公司（下稱鑫曜公司）、黃昭一應自
    如附表所示之不動產（下稱系爭房地）遷出並騰空返還予原
    告。
  ⒉被告鑫曜公司應自民國110年5月21日起至騰空返還系爭房地
    之日止，按月給付原告新臺幣（下同）60萬元。
  ⒊被告黃昭一、鄭英俊應自110年5月21日起至騰空返還系爭房
    地之日止，按月連帶給付原告60萬元。
  ⒋前兩項之給付，於任一項被告已為給付範圍內，他被告免為
    給付。
  ⒌被告鑫曜公司、黃昭一及鄭英俊應連帶給付原告280萬元，及
    自110年5月21日起至清償日止，按週年利率5％計算之利息。
  ⒍原告願供擔保，請准宣告假執行。
  ㈡被告鑫曜公司向原告承租系爭房地作為廠房之用，並邀同被
    告黃昭一、鄭英俊為連帶保證人，約定租賃期間自107年11
    月1日起至112年10月31日止，共5年，每月租金60萬元，應
    於每年11月1日開立12張支票繳納，及於每月1日兌現支票用
    以支付每月租金，訂約時支付2個月租金共120萬元作為押金
    ，兩造並簽立廠房及土地租賃契約書（下稱系爭租約），且
    經公證。詎被告鑫曜公司自109年11月1日起即未兌現支票按
    月給付租金，其雖於110年2月間簽立承諾保證書（下稱系爭
    保證書），保證若未於同年3月1日起如期繳納租金，並於同
    年3月30日清償其所積欠之4個月租金，其願無條件搬離及清
    空廠房。惟被告鑫曜公司仍未履行系爭保證書之內容。原告
    以押金抵充租金後，被告鑫曜公司迄至同年4月30日止積欠
    之租金已超逾2個月總額，原告於同年5月14日以存證信函催
    告被告鑫曜公司應於同年5月20日前一次清償其所積欠之租
    金，否則以該存證信函作為終止系爭租約之意思表示，被告
    鑫曜公司仍置之不理。原告復於同年5月21日以存證信函向
    被告鑫曜公司為終止系爭租約之意思表示，應認系爭租約已
    於同年5月21日終止。
  ㈢系爭租約既已於110年5月21日終止，其現仍使用系爭房地，
    即屬無權占有。又陳泰羽雖係被告鑫曜公司登記之負責人，
    然被告黃昭一方為實際負責人，被告鑫曜公司之人事、財務
    、業務等經營事項，均由被告黃昭一決定，其就系爭房地有
    事實上管領力，應認被告黃昭一亦為系爭房地之直接占有人
    ，其占有系爭房地亦無正當權源，爰依民法第455條前段及
    第767條第1項前段、系爭租約第16條、系爭保證書第1條，
    請求被告鑫曜公司、黃昭一遷出系爭房地，並騰空返還予原
    告。
  ㈣系爭房地之主要用途係作為廠房營業使用，不受土地法第97
    條關於租金最高限額之限制，租金以每月60萬元計算，應屬
    合理。被告鑫曜公司無權占有系爭房地，應於系爭租約終止
    後至遷讓返還系爭房地之日止，按月給付相當於租金之不當
    得利60萬元，而被告黃昭一、鄭英俊為連帶保證人，依民法
    第739條規定、最高法院87年度台上字第2428號裁定意旨及
    系爭租約第11條約定，自應負連帶給付責任。上開被告之債
    務發生原因不同，然給付内容則屬同一，為不真正連帶債務
    ，是被告鑫曜公司與被告黃昭一、鄭英俊對原告所負給付義
    務，雖各負全部給付義務，但因被告中任1人為給付，他被
    告即應於給付範圍同免其責任。
  ㈤被告鑫曜公司積欠之租金，以押金抵償後，迄至系爭租約終
    止日即110年5月21日，尚積欠4個月又20日之租金合計280萬
    元【計算式：（60萬元×4個月）＋（60萬元×20/30個月）＝28
    0萬元】，原告依系爭租約第3、4條約定自得請求被告鑫曜
    公司給付，而被告黃昭一、鄭英俊為連帶保證人，亦應就上
    開280萬元租金共同負連帶清償責任。
二、被告黃昭一經合法通知，未於言詞辯論期日到場，亦未提出
    書狀作何聲明或陳述。被告鑫曜公司、鄭英俊則以下列情詞
    資為抗辯：
  ㈠被告鑫曜公司之法定代理人陳泰羽：
    伊係後來才入股成為負責人，但被告鑫曜公司之工廠大部分
    係被告黃昭一負責管理。伊不清楚被告鑫曜公司之前有無積
    欠原告租金，租金之事宜要問被告黃昭一。伊有意願清償被
    告鑫曜公司積欠之租金，但因受新冠肺炎疫情之影響，被告
    鑫曜公司銷售至國外之貨物，遭部分國家阻擋，影響被告鑫
    曜公司之營運，而無法清償被告鑫曜公司積欠之租金。
  ㈡被告鄭英俊：
　　被告鑫曜公司之負責人原係訴外人李保立，伊因與李保立之
    經營理念不合，入股後約3個月後就退股，李保立要求伊再
    找一名股東，伊已遷離系爭房地2、3年。
三、本院得心證之理由：
  ㈠按數人負同一債務，明示對於債權人各負全部給付之責任者
    ，為連帶債務，民法第272條第1項定有明文。次按不真正連
    帶債務，係數債務人基於不同之債務發生原因，就同一內容
    之給付，對於同一債權人各負全部給付義務，因一債務人給
    付，他債務人即同免其責任。其各債務發生之原因既有不同
    ，僅因相關法律關係偶然競合，致對同一債權人負同一內容
    之給付（最高法院92年台上字第1540號民事判決意旨參照）
    。又就承租人之債務負保證責任者，其所保證之範圍，包括
    租賃關係終止後，因承租人未履行返還租賃物義務而生之損
    害賠償（最高法院87年台上字第2428號民事裁定意旨參照）
    。
  ㈡查被告鑫曜公司及其連帶保證人被告黃昭一、鄭英俊，於108
    年3月27日與原告簽立系爭租約，約定由被告鑫曜公司向原
    告承租其所有之系爭房地，租金每月60萬元，租賃期間自10
    7年11月1日起至112年10月31日止，被告鑫曜公司訂約時交
    付原告120萬元作為押租保證金，租賃期間若有1期(支票)未
    能兌現，被告鑫曜公司須在兌現日起10天內補兌現完成。如
    積欠應付費用達2個月租金總額，或有違反本約事宜，經原
    告定期催告被告鑫曜公司改善而未改善，原告得終止本約。
    被告鑫曜公司須在30天內無條件遷離所有機器設備(承租人
    的所有物品)完成等情，有公證書、系爭租約、系爭房地土
    地、建物登記第一類謄本、地籍圖在卷可參（本院卷第27-4
    9頁）。是被告係基於系爭租約所生之給付義務或終止後之
    損害賠償責任，對原告負連帶清償之責，並非基於不同之債
    務發生原因，而對於原告各負全部給付義務，實非不真正連
    帶債務，原告主張被告對其所負之不當得利返還義務，為不
    真正連帶債務，尚有違誤。
  ㈢再按承租人應依約定日期，支付租金。承租人租金支付有遲
    延者，出租人得定相當期限，催告承租人支付租金，如承租
    人於其期限內不為支付，出租人得終止契約。租賃物為房屋
    者，遲付租金之總額，非達2個月之租額，不得依前項之規
    定，終止契約。其租金約定於每期開始時支付者，並應於遲
    延給付逾2個月時，始得終止契約。承租人於租賃關係終止
    後，應返還租賃物；所有人對於無權占有或侵奪其所有物者
    ，得請求返還之，民法第439條前段、第440條第1、2項、第
    455條前段、第767條第1項前段分別定有明文。又按無法律
    上之原因而受利益，致他人受損害者，應返還其利益。雖有
    法律上之原因，而其後已不存在者，亦同，民法第179條定
    有明文。而無權占有他人之土地，可能獲得相當於租金之利
    益，為社會通常之觀念，故如無權占有他人之房屋，加害人
    應返還之不當得利之範圍，為相當於租金之利益（最高法院
    97年度台上字第294號判決意旨參照）。
  ㈣查被告鑫曜公司承租系爭房地，自109年11月起至110年2月止
    ，連續4個月未繳房租，故兩造簽立系爭保證書，並協議如
    下：⒈被告鑫曜公司承諾保證若於110年3月30日未如期付清
    所積欠4個月房租，願無條件搬離並清空廠房。⒉被告鑫曜公
    司願於110年2月20日前將廠房內機器全部抵押給原告當擔保
    品。⒊110年3月以後，房租若未如期於每月1日繳納，被告鑫
    曜公司願意當月20日以前無條件淨空廠房，否則廠房內一切
    當成廢棄物處理，被告鑫曜公司不得異議；有系爭保證書附
    卷可佐（本院卷第51頁）。次查，原告於110年5月14日寄發
    存證信函予被告鑫曜公司，要求其110年5月20日前付清積欠
    原告之租金，如期限內不為支付，原告將終止系爭房地；再
    於110年5月21日寄發存證信函予被告鑫曜公司，通知其未於
    110年5月20日前付清積欠之租金，故系爭租約於110年5月21
    日終止，請被告鑫曜公司依約立即清空搬離系爭房地，並返
    還積欠之租金等情，有郵局存證信函及所附之函文在卷可稽
    （本院卷第51-57頁）。
  ㈤揆諸上揭法律規定，原告終止系爭租約後，本於所有權人、
    出租人之地位，請求承租人被告鑫曜公司及實際負責人被告
    黃昭一遷出系爭房地並騰空返還予原告，被告應自110年5月
    21日即系爭租約終止日起至被告鑫曜公司、黃昭一返還系爭
    房地止，按月連帶給付占用系爭房地之相當於租金之不當得
    利60萬元（即系爭租約約定之租金），核屬有據。另被告鑫
    曜公司自109年11月1日起至110年5月20日止，積欠原告共6
    個月又20日之租金即400萬元（計算式：60萬×6＋60萬×2/3＝2
    80萬），扣除押租保證金120萬元，仍積欠原告280萬元之租
    金，故原告請求被告連帶給付280萬元，及自110年5月21日
    起至清償日止，按週年利率百分之5計算之利息，亦屬有據
    。
四、綜上所述，原告本於所有權人、出租人之地位，請求被告鑫
    曜公司、黃昭一遷出系爭房地並騰空返還予原告；被告應自
    被告應自110年5月21日起至被告鑫曜公司、黃昭一返還系爭
    房地止，按月連帶原告60萬元；被告應連帶給付原告280萬
    元及自110年5月21日起至清償日止，按週年利率百分之5計
    算之利息，為有理由，應予准許。
五、又原告陳明願供擔保，聲請本院宣告假執行，經核於法並無
    不合，爰參酌系爭房屋之課稅現值、積欠之租金金額及被告
    鑫曜公司迄今所獲得之不當得利，分別酌定如主文第5、6項
    前段所示之相當擔保金額，准許之。另依民事訴訟法第392
    條第2項規定，依職權宣告被告如預供如主文第5、6項前段
    所示之相當擔保金額，得免為假執行。
六、訴訟費用負擔之依據：民事訴訟法第78條。
中　　華　　民　　國　　110 　年　　8 　　月　　25　　日
                  民事第五庭　法  官　陳尹捷
以上正本係照原本作成。
如不服本判決，應於判決送達後20日內，向本院提出上訴狀並表
明上訴理由，如於本判決宣示後送達前提起上訴者，應於判決送
達後20日內補提上訴理由書（須附繕本）。
如委任律師提起上訴者，應一併繳納上訴裁判費。  　　　　　
中　　華　　民　　國　　110 　年　　8 　　月　　25　　日
                              書記官　曾美滋
附表：
編號 地　　　　　　　號  權利範圍 1 臺南市○○區○○段0000地號  全部 2 臺南市○○區○○段0000地號  全部 3 臺南市○○區○○段000000地號  全部 4 臺南市○○區○○段0000000地號  全部 編號 建      號 門　　 牌 權利範圍 1 臺南市○○區 ○○段000○號 臺南市○○區○○路00號 全部 2 臺南市○○區 ○○段00000○號 臺南市○○區○○路00號 全部